---
title: "Lista 1 TRI"
author: "Davi Wentrick Feijó - 200016806"
date: "2023-09-11"
output: html_document
---

```{r setup, include=FALSE}
knitr::opts_chunk$set(echo = TRUE)

pacman::p_load(tidyverse,kableExtra,irtoys,ltm,mirt)

altura <- read.fwf(file="altura211.txt", widths=c(3,4,rep(1,14)),dec=',')

# insere nomes nas colunas
colnames(altura) <- c("id","altura",paste(c("i"),1:14,sep=""))
altura.itens <- altura[,3:16] # utilizando apenas as colunas de respostas
altura.desc <- descript(altura.itens)
```

### Questao 1 

Com base nos coeficientes estudados, você vê algum item que deva ser descartado? Justifique sua resposta.
```{r}
# Questao 1

# correlação ponto-bisserial
rho.PB <- altura.desc$bisCorr

# correlação bisserial
rho.B.vec <- rep(0,14)

for (i in 1:14) {
  pp <- colSums(altura.itens)[i]/nrow(altura.itens)
  rho.B <- sqrt(pp*(1-pp))*altura.desc$bisCorr[i]/dnorm(qnorm(pp,0,1),0,1)
  rho.B.vec[i] <- rho.B
}
kable(data.frame(rho.PB, rho.B.vec), 
      col.names = c("Ponto-bisserial", "Bisserial"), align = "c")
```

Como todos os valores obtidos sao positivos, nao temos indicios de que tenhamos que remover nenhums dos items

### Questao 2

Itens com valores maiores para o coeficiente de correlaçao ponto-bisserial tendem a apresentar maiores valores também para o coeficiente de correlaçaõo bisserial? Apresente um diagrama dedispersão com os valores dos dois coeficientes para os 14 itens.
```{r}
# Questao 2 

plot(altura.desc$bisCorr, rho.B.vec, xlab=c("correlação ponto bisserial"),
     ylab=c("correlação bisserial"),xlim=c(0,1),ylim=c(0,1))
abline(0,1)
```

Pelo gráfico podemos notar que existe uma correlacao positiva entre as duas medidas

### Questao 3

Uma alternativa para o escore total como medida de proficiência (altura, neste caso) seria o escore padronizado $Z_j =(T_j -T^{-})/S_T,j=1,…,n$.

- A partir dos valores do escore padronizado, obtenha uma estimativa da altura de cada indivíduo com a mesma média e desvio-padrão das alturas reais, isto é  $Hj = \mu + \sigma Z_j , j = 1, . . . , n$, sendo \mu a altura média real e \sigma o desvio-padrão da alturas reais.

- Calcule a correlação entre as alturas reais e estimadas.

- Elabore um diagrama de dispersão com as alturas reais e estimadas.
```{r}
# Questao 3 

mu <- mean(altura$altura)
desvio <- sd(altura$altura)

t <- apply(altura.itens,1,sum)
t_media <- mean(t)
s <- sd(t)

## escore padronizado 
zj <- (t-t_media)/s

## altura estimada
hj <- mu + desvio*zj

## correlação entre alturas reais e estimadas

(cor(altura$altura, hj))

plot(altura$altura, hj, xlab=c("altura real"),
     ylab=c("estimada"))
```


### Questao 4 

Com base no coeficiente α de Cronbach, a consistência interna do questionário é satisfatória?

```{r}
# Questao 4

cronbach.alpha(altura.itens)
```
Como o valor obtido foi acima de 0.7 podemos dizer que está consistente

### Questao 5

Quais os itens com o menor e o maior índice de dificuldade?

```{r}
# Questao 5

(1-apply(altura.itens,2,sum)/nrow(altura.itens))
```

Podemos notar que o item 8 é o mais dificil e o item 9 é o mais facil

### Questao 6

Quais itens apresentam maior índice de discriminação entre indivíduos altos e baixos?

```{r}
# Questao 6

escore <- apply(altura.itens,1,sum)
aux <- ceiling(0.27*nrow(altura.itens))
escore.inf <- sort(escore)[aux]
escore.sup <- sort(escore)[nrow(altura.itens)-aux]

altura.inf <- altura.itens[escore<=escore.inf,]
altura.sup <- altura.itens[escore>=escore.sup,]

apply(altura.sup,2,sum)/nrow(altura.sup)-apply(altura.inf,2,sum)/nrow(altura.inf)
```

Os itens 10, 7 e 14 apresentam os maiores indices de discriminação.
