---
title: "Lista 3 TRI"
author: "Davi Wentrick Feijó - 200016806"
date: "2023-10-08"
output: html_document
---

```{r setup, include=FALSE}
knitr::opts_chunk$set(echo = TRUE)

# Pacotes
pacman::p_load(tidyverse,reshape2,knitr,irtoys,ltm,mirt)
```

```{r echo=FALSE}
altura <- read.fwf(file="altura211.txt", widths=c(3,4,rep(1,14)),dec=',')

no.item <- ncol(altura[, 3:16])
theta   <- seq(-4, 4, 0.01)
```


#### 1) Ajuste o modelo logístico de dois parâmetros aos dados.

```{r}
# modelo ajustado
altura.tpm <- tpm(altura[,3:16],constraint=cbind(1:no.item,1,0))

### A funcao "coef" fornece as estimativas dos parametros dos itens.

par.est <- coef(altura.tpm) # cc, bb, aa

ml2 <- data.frame("i" = 1:14, par.est[, 2], par.est[, 3])
rownames(ml2) <- NULL

kable(ml2, col.names = c("Item", "Dificuldade", "Discriminação"), align = "c")
```


#### 2) Construa um gráfico com as curvas características dos 14 itens.

```{r}
df <- data.frame(theta)

for (i in 1:no.item) {
  col <- paste("i", i, sep = "")
  df[col] <- 1/(1+exp(-par.est[i, 3]*(theta-par.est[i, 2])))
}

melt(df, id.vars = "theta") %>%
  ggplot(aes(theta, value, color = variable)) + geom_line() +
  labs(color = "Item", x = "theta") +
  theme_bw()
```

#### 3) Calcule as funções de informação dos itens e construa um gráfico com estas funções.

```{r}
mat.prob <- mat.prob.dif <- mat.info <- data.frame(theta)

for (i in 1:no.item) {
  col <- paste("i", i, sep = "")
  mat.prob[col] <- par.est[i, 1] + 
    (1-par.est[i,1])/(1+exp(-par.est[i, 3]*(theta-par.est[i, 2])))
  mat.prob.dif[col] <- par.est[i, 3]*(1-par.est[i, 1])*exp(-par.est[i, 3]*(theta-par.est[i, 2]))/((1+exp(-par.est[i, 3]*(theta-par.est[i, 2])))^2)
  mat.info[col] <- (mat.prob.dif[col]^2)/(mat.prob[col]*(1-mat.prob[col]))
}

mat.info %>%
  melt(id.vars = "theta") %>%
  ggplot(aes(theta, value, color = variable)) + geom_line() +
  labs(color = "Item", y = "Informação") +
  theme_bw()
```

#### 4) Quais itens são mais adequados para a estimação da altura de pessoas baixas?

Com base no gráfico de funções de informações dos itens, nota-se que os ítens 7 e 10 são os mais adequados para estimação da altura de pessoas baixas, ja que posssuem um alto nível de informação para pessoas de proficiência (theta) baixos.


#### 5) Calcule e esboce em um gráfico a função de informação do teste. Este teste é adequado para a estimação de pessoas com baixa estatura?

```{r}
mat.info$info <- rowSums(mat.info[-1])

ggplot(mat.info, aes(theta, info)) + geom_line() +
  geom_vline(xintercept = 0, color = "red") +
  labs(y = "Informação") +
  theme_bw()
```

Analisando o gráfico apresentado, podemos observar que o ponto de pico da informação está localizado próximo a zero, o que indica que o teste é altamente informativo para estimar proficiências que se aproximam do nível de dificuldade das questões. Portanto, podemos concluir que o teste é apropriado para avaliar indivíduos com habilidades próximas ao nível de dificuldade das questões.

#### 6) As alturas estimadas via modelo logístico de dois parâmetros estão na escala (0,1), i.e., com média 0 e desvio-padrão 1. Converta as alturas estimadas para a escala com média e desvio-padrão iguais à altura média e desvio-padrão reais, respectivamente.

```{r}
theta.est.eap <- eap(altura[3:16], 
                     cbind(par.est[, 3], par.est[, 2], par.est[, 1]),
                     qu = normal.qu())

theta.est <- mean(altura[, 2]) + sd(altura[, 2])*theta.est.eap[, 1]

ggplot(NULL, aes(altura[, 2], theta.est)) + 
  geom_point() +
  geom_abline(intercept = 0, slope = 1, color = "red") +
  labs(x = "Altura real", y = "Altura estimada") +
  theme_bw()
```



#### 7) Compare graficamente (e atraves do coeficiente de correlacao) as alturas reais e as alturas estimadas.

```{r}
(cc <- cor(altura[, 2],theta.est))
```

Com base na análise anterior, é evidente que as estimativas de altura são consistentes e não apresentam uma distância significativa em relação aos valores reais. Além disso, o coeficiente de correlação indica uma forte e positiva relação entre os valores reais e as estimativas.

#### 8) Calcule o escore padronizado e converta as alturas estimadas para a escala com média e desvio padrão iguais à altura média e desvio-padrão reais, respectivamente (isto já foi feito na primeira lista de exercícios). Compare grafi camente (e através do coeficiente de correlação) as alturas estimadas via escore padronizado transformado e via ajuste do modelo logístico de dois parâmetros.

```{r}
escore <- apply(altura[, 3:16],1,sum)
escore.padr <- (escore-mean(escore))/sd(escore)
theta.est.tct <- mean(altura[, 2]) + sd(altura[, 2])*escore.padr

ggplot(NULL, aes(theta.est.tct, theta.est)) +
  geom_point() +
  geom_abline(intercept = 0, slope = 1, color = "red") +
  labs(x = "Altura estimada via TCT", y = "Altura estimada via TRI") +
  theme_bw()
```

```{r}
(cc <- cor(theta.est.tct,theta.est))
```

Observa-se que os métodos fornecem estimativas semelhantes, já que os pontos tendem a se aproximar da reta e o coeficiente de correlação exibe um valor elevado, aproximando-se de 1.