---
title: "Resumo TRI"
author: "Davi Wentrick Feijó - 200016806"
date: "2023-10-08"
output: html_document
---

```{r setup, include=FALSE}
knitr::opts_chunk$set(echo = TRUE)

# Pacotes
pacman::p_load(tidyverse,reshape2,knitr,irtoys,ltm,mirt)
```


### Teoria Clássica dos Testes

A Teoria Clássica dos Testes (TCT) é uma abordagem que visa medir traços latentes, que são características de indivíduos que nao podem se medir diretamente, como níveis de conhecimento ou depressão. Nessa teoria, a medida de proficiência de um indivíduo é baseada no escore total do teste aplicado a ele, vale notar que o escore de um indivíduo é o total de itens para os quais ele(a) forneceu resposta positiva. No entanto, a TCT apresenta limitações, incluindo a dependência da medida de proficiência em relação ao teste específico aplicado e dos parâmetros dos itens em relação ao grupo de respondentes.

A TCT envolve a análise dos itens do teste e do instrumento de medida como um todo. Ela se concentra na pontuação geral do teste como a medida do traço latente. Isso significa que diferentes testes podem levar a estimativas diferentes da proficiência de um indivíduo, mesmo que o traço latente seja o mesmo. Além disso, os parâmetros dos itens, como dificuldade e discriminação, podem variar dependendo do grupo de respondentes.

Em resumo, a TCT é uma abordagem tradicional para medir traços latentes, mas apresenta limitações relacionadas à dependência do teste específico e aos parâmetros dos itens em relação aos grupos de respondentes. 

Temos dois tipos possiveis de questoes em um teste:

+ Dicotômicos (respostas binárias, como sim ou não) 

+ Politômicos (questões de múltipla escolha, onde a escolha influencia na estimativa do traço latente). Por exemplo, em um questionário para avaliar o nível de depressão, um item poderia ser: "Você se sente triste: ( ) nunca; ( ) de vez em quando; ( ) com frequência; ( ) sempre", com as alternativas em uma escala ordinal que indica o grau crescente de depressão.

```{r echo=FALSE, warning=FALSE}
altura <- read.fwf(file="altura211.txt", widths=c(3,4,rep(1,14)),dec=',')

# insere nomes nas colunas
colnames(altura) <- c("id","altura",paste(c("i"),1:14,sep=""))

head(altura)
```

Para realizar o calculo de algumas estatisticas descritivas vamos usar a função `descript()` do pacote `ltm` que faz esse calculo usando os dados de questionario com respostas dicotomicas ou politomicas.

```{r}
altura.itens <- altura[,3:16] # utilizando apenas as colunas de respostas
altura.desc <- descript(altura.itens)
```

#### Coeficiente de correlação ponto-bisserial

O coeficiente de correlação ponto-bisserial é calculado entre a variável indicadora de respostas positivas para um item e os escores dos indivíduos. Idealmente, esperamos que todos os itens tenham valores positivos para esse coeficiente, o que indica que as respostas positivas aumentam à medida que os escores dos indivíduos aumentam.

Se um item apresentar um valor negativo para o coeficiente ponto-bisserial, isso sugere uma inconsistência entre os escores dos indivíduos e suas respostas para o item. Isso significa que o item mostra uma tendência de obter mais respostas positivas de indivíduos com escores baixos, em vez de escores altos, o que é incoerente. Nesse caso, geralmente é recomendado remover ou reformular o item, pois ele não está medindo adequadamente o traço latente que se pretende avaliar com o teste (questionário).

$$
\rho_{i}^{PB} = \left( \frac{\bar T_A - \bar T}{S_T} \right) \sqrt{\frac{P_i}{1-P_i}}
$$
Onde:

+ $\bar T$ é o escore médio dos respondentes 
+ $\bar T$ é o escore médio dos respondentes com resposta positiva (1) para o i-ésimo item
+ $S_T$ é o desvio padrao dos escores
+ $P_i$ é a proporcao de respostas positivas para o i-esimo item

```{r}
rho.PB <- altura.desc$bisCorr
```

```{r echo=FALSE}
rho.PB
```



#### Coeficiente de correlação bisserial

O coeficiente de correlação bisserial é uma medida de associação entre uma
variável dicotomizada e uma variável contínua (não observada) associada ao
construto (traço latente). Tem a mesma interpretação da correlação ponto-bisserial.

```{r}
# correlação bisserial
rho.B.vec <- rep(0,14)

for (i in 1:14) {
  pp <- colSums(altura.itens)[i]/nrow(altura.itens)
  rho.B <- sqrt(pp*(1-pp))*altura.desc$bisCorr[i]/dnorm(qnorm(pp,0,1),0,1)
  rho.B.vec[i] <- rho.B
}
```

Vamos montar uma tabela com os resultados do ponto-bisserial e bisserial

```{r echo=FALSE}
kable(data.frame(rho.PB, rho.B.vec), 
      col.names = c("Ponto-bisserial", "Bisserial"), align = "c")
```

#### Alfa de Cronbach

O coeficiente \alfa de Cronbach é usado para avaliar a consistência interna de um instrumento de medida, com valores normalmente variando de 0 a 1. Um valor mínimo aceitável para \alfa é 0,70, indicando que a consistência interna dos itens é considerada baixa se estiver abaixo desse limite. O valor 1-pi pode ser usado como um índice de dificuldade do item.

$$
\alpha = \frac{I}{I-1} \left( 1- \frac{\sum_{i=1}^{I} S^2_i}{S^2_T} \right)
$$

+ $S^2_i$ é a variancia das respostas para o i-ésimo item

+ $S_T$ é o desvio padrao dos escores

```{r}
cronbach.alpha(altura.itens)
```

##### Indice de dificuldade do item:

É o calculo do total de respostas positivas por item dividido pelo total de respondentes, que vai ser a probabilidade de acerto, menos 1 que nao dara o numero de erros ou resposta negativa.

```{r}
(1-apply(altura.itens,2,sum)/nrow(altura.itens))
```


##### Índice de Discriminação do Item

Além disso, na Teoria Clássica dos Testes (TCT), há o Índice de Discriminação do Item, que é calculado pela diferença entre a proporção de respostas positivas para o item no grupo superior (27% dos respondentes com os escores mais altos) e a proporção no grupo inferior (27% dos respondentes com os escores mais baixos), variando de -1 a 1. Isso ajuda a entender como o item diferencia entre os grupos de desempenho.

```{r}
escore <- apply(altura.itens,1,sum)
aux <- ceiling(0.27*nrow(altura.itens))
escore.inf <- sort(escore)[aux]
escore.sup <- sort(escore)[nrow(altura.itens)-aux]

altura.inf <- altura.itens[escore<=escore.inf,]
altura.sup <- altura.itens[escore>=escore.sup,]

apply(altura.sup,2,sum)/nrow(altura.sup)-apply(altura.inf,2,sum)/nrow(altura.inf)
```


Por fim, menciona-se o erro padrão de medida, que é uma medida de precisão do teste, indicando o quão confiavelmente o teste mede o traço latente que se pretende avaliar.


$$
EPM = S_t \sqrt{1-\alpha} \approx S_t \sqrt{\sum_{i=1}^{i}P_i(1-P_i)}
$$




















